臺灣高等法院刑事判決
110年度上訴字第658號
上  訴  人  
即  被  告  李俊龍



選任辯護人  賴昱任律師(法扶律師)          
上列上訴人因違反毒品危害防制條例案件，不服臺灣臺北地方法
院109年度訴字第359號，中華民國109年12月17日第一審判決（
起訴案號：臺灣臺北地方檢察署109年度偵字第7902號、109年度
毒偵字第837號），提起上訴，本院判決如下：
    主  文
上訴駁回。
    犯罪事實
一、李俊龍明知甲基安非他命係毒品危害防制條例第2條第2項第
    2款所定之第二級毒品，依法不得持有、販賣，其竟或夥同
    真實姓名年籍不詳之成年男子基於販賣第二級毒品甲基安非
    他命以營利之犯意聯絡，或自己單獨基於同一犯意，持用附
    表二編號2所示之行動電話作為聯繫工具，各於附表一所示
    之時地，先後分別販賣第二級甲基安非他命予蔡孟秀、陳維
    焄(販賣對象、時間、地點、方式、數量及金額，均詳如附
    表一編號1至4所示）。嗣經警據報於民國109年3月10日持搜
    索票至李俊龍斯時位於新北市○○區○○路00巷00弄00號1樓之
    住處實施搜索，扣得如附表二所示之物，乃查悉上情。
二、案經臺北市政府警察局南港分局報告臺灣臺北地方檢察署檢
    察官偵查起訴。
    理  由
壹、程序方面
一、原審就檢察官起訴被告李俊龍施用毒品部分，諭知不受理判
    決，被告上訴並未指摘至此，是本件審理範圍僅限於上訴人
    即被告李俊龍經檢察官起訴販賣毒品並為原審判決之部分。
二、本案相關具有傳聞性質的證據資料，檢察官、上訴人即被告
    及其辯護人均表示不爭執證據能力（見本院卷第87至89頁）
    ，且本案所引用的非供述證據，也是合法取得，依法均可作
    為認定犯罪事實的依據。
貳、實體方面
一、認定犯罪所憑證據及理由
  ㈠上揭犯罪事實，迭據被告於偵查、原審及本院審理時坦白承
    認（見臺灣臺北地方檢察署〔下稱北檢〕109年度偵字第7902
    號卷〔下稱偵7902卷〕第140至142頁、原審卷第104、230頁及
    本院卷第92頁），核與證人蔡孟秀於警詢及偵查中之證述（
    見偵7902卷第387至388、402至403頁）、證人陳維焄警詢及
    偵查中之證述（見北檢109年度他字第3501號卷〔下稱他3501
    卷〕第26至28、第87至88頁）大致相符，並有臺北市政府警
    察局南港分局搜索扣押筆錄、扣押物品目錄表、被告與證人
    陳維焄、蔡孟秀之MESSENGER對話紀錄截圖在卷（見偵7902
    卷第57至68、70至71、183至191、197至207頁），及如附表
    二編號2、3、5所示行動電話、分裝袋及電子磅秤扣案可茲
    佐證。是被告前開任意性自白經上開證據補強，要與事實相
    符，堪予採信。又證人蔡秀於偵查中僅證稱附表一編號1所
    示該次毒品交易金額為新臺幣(下同)3,500元或3,600元等語
    （見偵9702卷第403頁），而對具體金額表示不復記憶，是
    依罪疑唯輕之法理，該次毒品交易之金額應僅得認定為3,50
    0元。
  ㈡按毒品危害防制條例所規定之販賣毒品罪，雖未明示「營利
    之意圖」為其犯罪構成要件，然「販賣」一語，在文義解釋
    上當然已寓含有買賤賣貴，而從中取利之意思存在，且從商
    業交易原理與一般社會觀念而言，販賣行為在通常情形下，
    仍係以牟取利益為其活動之主要誘因與目的。又政府為杜絕
    毒品氾濫，毒害人民甚深，再三宣導民眾遠離毒品、媒體報
    導既深且廣，對於禁絕毒品之政策，應為大眾所熟悉。再政
    府對於查緝施用、轉讓及販賣毒品無不嚴格執行，且販賣毒
    品罪係重罪，若無利可圖，衡情一般持有毒品者，當不致輕
    易將持有之毒品交付他人。況販賣毒品係違法行為，非可公
    然為之，且有其獨特之販售路線及管道，亦無公定之價格，
    復可任意增減其分裝之數量，而每次買賣之價量，亦可能隨
    時依市場貨源之供需情形、交易雙方之關係深淺、資力、對
    行情之認知、查緝之寬嚴，及購買者被查獲時供述購買對象
    之可能性風險評估等事由，而異其標準，非可一概而論。是
    販賣之利得並不固定，然縱使販賣之人從價差或量差中牟利
    方式雖異，其意圖營利之非法販賣行為仍為相同。今被告於
    原審審理中自承販售甲基安非他命予蔡孟秀時，可從中賺取
    運費，售予陳維焄時，因陳維焄會在其處所內施用，可從陳
    維焄施用剩下的部分供自己施用等語（見原審卷第105、238
    至240頁），足見被告確有販賣毒品予蔡孟秀、陳維焄並從
    中賺取價差、量差以牟利之情形，其如犯罪事實欄一所示販
    賣甲基安非他命犯行，主觀上確有營利之犯意，灼然至明。
  ㈢綜上所述，本案事證明確，被告意圖營利而販賣第二級毒品
    甲基安非他命之犯行，均堪認定，應予依法論科。
二、論罪
  ㈠罪名
  ⒈被告行為後，毒品危害防制條例雖於109年1月15日總統華總
    一義字第10900004091號令修正公布，於109年7月15日施行
    ，修正前、後之毒品危害防制條例第4條第2項規定之構成要
    件並未變更，僅法定刑部分由修正前之「處無期徒刑或7年
    以上有期徒刑，得併科新臺幣1千萬元以下罰金」，提高為
    修正後之「處無期徒刑或10年以上有期徒刑，得併科新臺幣
    1千5百萬元以下罰金」。且第17條第2項要件則由「犯第4條
    至第8條之罪於偵查及審判中均自白者」，修正為「犯第4條
    至第8條之罪於偵查及歷次審判中均自白者」，是經比較新
    舊法之結果，適用修正前之規定，對被告較為有利，依刑法
    第2條第1項前段規定，自應適用修正前之舊法論處。又第17
    條第2項修正後增列「歷次」，已屬法定構成要件之變更，
    對未於審判中均為自白之行為人已有不利之結果，無從單以
    立法者定義之修正而排斥第2條之適用，附此敘明。
  ⒉核被告就犯罪事實欄一各如附表一編號1至4所示犯行，均係
    犯修正前毒品危害防制條例第4條第2項之販賣第二級毒品罪
    。又被告各該販賣第二級毒品前持有第二級毒品之低度行為
    ，均為販賣之高度行為所吸收，不另論罪。
  ㈡共同正犯
　　被告與真實姓名年籍不詳之成年男子，就附表一編號1所示
    犯行，有犯意聯絡及行為分擔，應論以共同正犯。
  ㈢罪數
    被告所犯如附表編號1至4所示4次販賣毒品犯行，犯意各別
    、行為互殊，應予分論併罰。
  ㈣刑之加重及減輕事由
  ⒈加重事由　　
　　被告前因①毒品危害防制條例案件，經原審以103年度審訴字
    第616號判決處有期徒刑8月、8月、4月、4月，其中不得易
    科罰金部分應執行刑有期徒刑1年，得易科罰金部分應執行
    有期徒刑6月確定；前開有期徒刑8月、6月，復再經原審以1
    04年度聲字第2608號裁定應執行有期徒刑1年5月確定；②毒
    品危害防制條例案件，經原審以104年度審訴字第300號判決
    處有期徒刑8月確定；上開①、②案件再經原審以104年度聲字
    第3527號裁定應執行刑有期徒刑2年確定；③毒品危害防制條
    例案件，經原審以104年度審訴字第506號判決處有期徒刑9
    月確定；④毒品危害防制條例案件，經原審以104年度審訴字
    第860號判決處有期徒刑8月確定，上開③、④案件再經原審10
    5年度聲字第351號裁定應執行刑1年4月確定，並與前揭有期
    徒刑2年部分接續執行；嗣被告於107年5月3日假釋付保護管
    束，於107年11月1日保護管束期滿未經撤銷，視為執行完畢
    等情，有本院被告前案紀錄表1份在卷可參，其於徒刑執行
    完畢後，5年內故意再犯本案有期徒刑以上之各罪，均合於
    累犯之要件。並衡酌被告所犯之前案與本案所犯之罪均屬毒
    品性質之犯罪，其前施用毒品今更販賣擴散，可見前揭刑之
    執行對其並無產生警惕作用，亦見其主觀上欠缺對法律之尊
    重，且對刑罰反應力薄弱，並依司法院釋字第775號解釋意
    旨為整體評價裁量後，尚不生過度評價之疑慮，縱加重最低
    本刑，仍符合罪刑相當原則，爰依刑法第47條第1項規定，
    就其如附表一編號1至4所示各罪，均加重其刑。惟販賣第二
    級毒品其法定刑無期徒刑部分，依刑法第65條第1項規定不
    得加重。
  ⒉減輕事由
　　被告於偵查、原審及本院審理時，均坦承其就犯罪事實欄一
    、如附表一編號1至4所示各次販賣甲基安非他命犯行，已如
    前述，其於偵查及審判中均有自白，符合修正前毒品危害防
    制條例第17條第2項減刑規定，各該犯行均應依法減輕其刑
    ，並均先加重後減輕之。
  ⒊被告雖供出其毒品來源為施玉如，惟經原審函詢臺北市政府
    警察局南港分局及北檢，均函覆稱未因被告供述而查獲其上
    游施玉如等情，有臺北市政府警察局南港分局109年6月18日
    北市警南分刑字第1093038088號函及北檢109年6月30日北檢
    欽水109偵7902字第1099053186號函各1份存卷可佐（見原審
    卷第143頁、第193頁），是本案現尚無因被告供出毒品來源
    ，因而查獲其他正犯或共犯之情事，無從適用毒品危害防制
    條例第17條第1項規定，附此敘明。
參、駁回上訴之理由
一、原審認被告販賣毒品犯行事證明確，並以行為人之責任為基
    礎，審酌被告販賣毒品之行為，使毒品益加流通，非但使施
    用毒品者生命、身體受其危害，亦造成國家社會治安暨整體
    發展力之隱憂，損及社會整體法益，犯行危害社會甚鉅；惟
    念其於偵審中均坦承犯行，犯後態度良好，且被告販賣毒品
    期間非長，數量非鉅；兼衡被告自述學歷為國小肄業，從事
    水電、鐵工等工作，收入約3至4萬元，已婚，但與配偶分居
    ，無小孩，父母離異，父親已歿且未與母親聯繫等智識程度
    及生活狀況（見原審卷第241頁），及其犯罪之動機、目的
    、手段等一切情狀，各量處如附表一編號1至4「原判決罪名
    及宣告刑」欄所示之刑，並定其應執行刑有期徒刑4年2月。
    復就沒收部分說明:㈠扣案如附表二編號2所示行動電話1支，
    被告自陳係供其使用內建之通訊軟體MESSENGER聯繫如附表
    一編號1、2、4所示販賣第二級毒品犯行所用之物（見原審
    卷第233頁），附表二編號3、5所示之分裝袋1批及電子磅秤
    1台則為用以秤量、分裝甲基安非他命以販賣之器具等情（
    見原審卷第235頁），並有前開MESSENGER對話紀錄截圖存卷
    可參，均應依毒品危害防制條例第19條第1項規定，不問屬
    於犯罪行為人與否，宣告沒收。㈡如附表一編號1、2、4所示
    之證人蔡孟秀、陳維焄分別交付購毒價金3,500元、3,600元
    、500元予被告之部分，核屬被告之犯罪所得，未據扣案，
    應依刑法第38條之1第1項前段、第3項規定，於其各別所犯
    罪項下宣告沒收，並諭知於全部或一部不能沒收或不宜執行
    沒收時，追徵其價額。至於附表一編號3之部分，被告尚未
    向證人陳維焄收得價金一節，業據被告供述及證人陳維焄證
    述明確（見偵7902卷第141頁、他3501卷第88頁），自難認
    被告有實際獲取犯罪所得，無須沒收。㈢扣案如附表二編號4
    、6至10所示之物，均經鑑定檢出第一級毒品海洛因或第二
    級毒品甲基安非他命成分（見偵7902卷第365頁、北檢109年
    度毒偵字第837號卷〔下稱毒偵837卷〕第183頁、原審卷第121
    至129頁之毒品鑑定書），均屬違禁物，與如附表二編號11
    所示之物在內，均為被告供己施用之毒品或器具，業據被告
    自承在卷（見原審卷第234至237頁），尚無證據證明該等物
    品與本案販賣毒品犯行有關；又扣案如附表一編號1所示之
    物，亦無證據證明被告用以本案犯行，且非屬違禁物，以上
    均無從於本案宣告沒收。經核原審上開認事用法均無違誤，
    量刑及沒收，亦屬妥適。原判決雖漏未論述被告附表一所示
    4次犯行數罪併罰部分，惟經本院補充如上，且無礙判決本
    旨，應予維持。
二、被告上訴以其始終自白犯行，犯後態度良好，又非大規模販
    毒牟利，惡性尚非重大，實有情輕法重，在客觀上足以引起
    一般之同情，尚有堪予憫恕之處；又本件被告前所違犯係戕
    害個人身體健康之施用毒品案件，尚無涉及毒品轉讓、交易
    之犯案紀錄，核與本案罪質尚非相同，亦無依刑法第47條第
    1項累犯規定加重其刑之必要云云。查:
  ㈠按刑法第59條之酌量減輕其刑，必須犯罪另有特殊之原因與
    環境等等，在客觀上足以引起一般同情，認為即予宣告法定
    低度刑期尤嫌過重者，始有其適用（最高法院45年台上字第
    1165號、69年度台上字第291號判決意旨參照）。是如別有
    法定減輕之事由者，應優先適用法定減輕事由減輕其刑後，
    猶嫌過重時，方得為之。而販毒本為法之所禁，染毒更令人
    捨身敗家，毒品危害防制條例之特別法制定本旨即在遏止毒
    品擴散，今被告本案販賣第二級毒品次數有4次，對象有2人
    ，金額達500元至3,500元不等，審酌本案之犯罪情節，實難
    認有何特殊之原因與環境，在客觀上足以引起一般同情之處
    ，況被告前揭犯行，已均得依毒品危害防制條例第17條第2
    項規定減輕其刑，衡情並無科以最低刑度仍嫌過苛而有情輕
    法重之情形，自不得依刑法第59條之規定酌減其刑。
  ㈡被告前經法院論罪科刑並執行完畢之罪，固屬施用毒品犯罪
    ，然其不知悛悔惕勵，又將毒品販賣予他人，此種擴散毒品
    之行徑，顯然與普世甚至我國持續努力禁止毒品氾濫之目標
    背道而馳，難謂毫無惡性，其前所受刑罰無從矯正其行為及
    嚇阻其犯罪，對刑罰之反應力明顯薄弱，暨權衡毒品危害防
    制條例之法律目的、罪刑相當原則及相關刑事政策，復依司
    法院釋字第775號解釋意旨為整體評價裁量後，尚不生被告
    以累犯所處之刑罰超過其所應負擔罪責，人身自由因此遭受
    過苛侵害之情形，原審適用累犯規定加重被告最低本刑，所
    為裁量尚屬允當。
　㈢從而，被告上訴以有刑法第59條之適用且不應依累犯規定加
    重其刑，指摘原判決不當，亦無理由，應予駁回。
據上論斷，應依刑事訴訟法第368條，判決如主文。
本案經檢察官郭建鈺提起公訴，檢察官越方如到庭執行職務。
中　　華　　民　　國　　110 　年　　4 　　月　　27　　日
                  刑事第二十三庭審判長法　官  許永煌
                                      法　官  雷淑雯
                                      法　官  吳定亞
以上正本證明與原本無異。
如不服本判決，應於收受送達後20日內向本院提出上訴書狀，其
未敘述上訴之理由者並得於提起上訴後20日內向本院補提理由書
（均須按他造當事人之人數附繕本）「切勿逕送上級法院」。
                                      書記官  郭侑靜
中　　華　　民　　國　　110 　年　　4 　　月　　28　　日
附表一：
編號 販賣對象  販賣時間及方式  販賣地點  販賣數量  販賣金額  原判決罪名及宣告刑  1 蔡孟秀 李俊龍於108年10月19日16時44分許至同日17時38分許，透過其所有如附表二編號2之行動電話使用通訊軟體「MESSENGER」與蔡孟秀磋商購毒細節後，即與真實姓名年籍不詳之成年男子，共同在右列地點，以右列之金額、數量，販賣甲基安非他命予蔡孟秀。 臺北市○○區○○街000號之「臺北醫學大學附設醫院」門口 甲基安非他命3包，共2公克 3,500元 李俊龍共同販賣第二級毒品，累犯，處有期徒刑參年玖月。扣案如附表二編號2、3、5所示之物均沒收；未扣案之犯罪所得新臺幣參仟伍佰元沒收，如全部或一部不能沒收或不宜執行沒收時，追徵其價額。 2 蔡孟秀 李俊龍於109年10月25日15時19分許至同日15時50分許，透過其所有如附表二編號2之行動電話使用通訊軟體「MESSENGER」與蔡孟秀磋商購毒細節後，即在右列地點，以右列之金額、數量，販賣甲基安非他命予蔡孟秀。 新北市中和區華中橋附近之統一便利超商外 甲基安非他命2包，共2公克 3,600元 李俊龍販賣第二級毒品，累犯，處有期徒刑參年玖月。扣案如附表二編號2、3、5所示之物均沒收；未扣案之犯罪所得新臺幣參仟陸佰元沒收，如全部或一部不能沒收或不宜執行沒收時，追徵其價額。 3 陳維焄 李俊龍於109年1月23日某時，以不詳方式與陳維焄磋商購毒細節後，即在右列地點，以右列之金額、數量，販賣甲基安非他命予陳維焄，惟尚未取得價金。 新北市○○區○○路000巷0號1樓 甲基安非他命數量不詳 1,500元（尚未取得） 李俊龍販賣第二級毒品，累犯，處有期徒刑參年捌月。扣案如附表二編號3、5所示之物均沒收 4 陳維焄 李俊龍於109年2月9日20時49分許至同日22時16分許，透過其所有如附表二編號2之行動電話使用通訊軟體「MESSENGER」與陳維焄磋商購毒細節後，即在右列地點，以右列之金額、數量，販賣甲基安非他命予陳維焄。 新北市○○區○○路000巷0號1樓 甲基安非他命數量不詳 500元 李俊龍販賣第二級毒品，累犯，處有期徒刑參年柒月。扣案如附表二編號2、3、5所示之物均沒收；未扣案之犯罪所得新臺幣伍佰元沒收，如全部或一部不能沒收或不宜執行沒收時，追徵其價額。 
附表二：
編號 扣案物品名稱及數量 備註 1 OPPO廠牌行動電話1支（內含0000000000號SIM卡1枚） 無。 2 三星廠牌行動電話1支（內含0000000000號SIM卡1枚） 無。 3 分裝袋1批 無。 4 內含第一級毒品海洛因殘渣之注射針筒1支 經乙醇沖洗，檢出第一級毒品海洛因成分。 5 電子磅秤1台 無。 6 內含第一級毒品海洛因殘渣之殘渣袋3個 經乙醇沖洗，均檢出第一級毒品海洛因成分。 7 內含第一級毒品海洛因殘渣之分裝杓1支 經乙醇沖洗，檢出第一級毒品海洛因成分。 8 內含第二級毒品甲基安非他命殘渣之殘渣袋1個 經刮取殘渣，檢出第二級毒品甲基安非他命成分 9 內含第二級毒品甲基安非他命殘渣之玻璃球吸食器1顆 經乙醇沖洗，檢出第二級毒品甲基安非他命成分 10 第一級毒品海洛因1包 白色粉末1袋，毛重0.633公克，淨重0.092公克，取樣0.0398公克鑑驗，餘重0.0522公克，檢出海洛因成分。 11 白色細結晶1包 白色細結晶1袋，毛重0.689公克，淨重0.148公克，取樣0.0396公克鑑驗，餘重0.1084公克，未檢出含毒品成分。 
附錄：本案論罪科刑法條全文
修正前毒品危害防制條例第4條第2項
製造、運輸、販賣第一級毒品者，處死刑或無期徒刑；處無期徒
刑者，得併科新臺幣二千萬元以下罰金。
製造、運輸、販賣第二級毒品者，處無期徒刑或七年以上有期徒
刑，得併科新臺幣一千萬元以下罰金。
製造、運輸、販賣第三級毒品者，處七年以上有期徒刑，得併科
新臺幣七百萬元以下罰金。
製造、運輸、販賣第四級毒品者，處五年以上十二年以下有期徒
刑，得併科新臺幣三百萬元以下罰金。
製造、運輸、販賣專供製造或施用毒品之器具者，處一年以上七
年以下有期徒刑，得併科新臺幣一百萬元以下罰金。
前五項之未遂犯罰之。